臺灣高雄地方法院刑事判決　　　　　　　　　　　　八十九年度易字第四七八四號
　　公　訴　人　臺灣高雄地方法院檢察署檢察官
　　被　　　告　丙○○○
右列被告因詐欺等案件，經檢察官提起公訴（八十八年度偵字第二五三二三號），本
院判決如左：
    主  文
丙○○○共同意圖為自己不法之所有，以詐術使人將本人之物交付，處拘役參拾日，
如易科罰金，以參佰元折算壹日。
    事  實
一、丙○○○與丁○○系夫妻，二人共同意圖為自己不法之所有並基於詐欺取財之犯
    意聯絡，於民國八十七年二月十日，以動產擔保附條件買賣方式，向設於高雄市
    ○○○路八０號一０樓之四的裕融企業股份有限公司（以下簡稱裕融公司）佯稱
    購買車牌號碼Ｃ九－七五四八號自用小客車一部，並書立附條件買賣契約書及動
    產擔保交易附條件買賣設定登記申請書，為動產擔保交易之債務人，雙方約定車
    款總價新台幣（下同）七十一萬二百八十元，頭期款十八萬九千元，貸款五十二
    萬一千二百八十元，貸款分三十六期攤還本息，期限自八十七年三月十日起至九
    十年二月十日止，每期每月繳納一萬四千四百八十元，並約定上開車輛存放地點
    為高雄市左營區○○○路四九七巷八弄一號，在貸款未全部繳清前，丙○○○僅
    得依約占有使用，不得任意遷移、出賣、出質、移轉或為其他處分，致裕融公司
    不疑有他誤信丙○○○確有意以前開方式購買該車，而將款項悉數貸予丙○○○
    ，並由國通汽車股份有限公司（以下簡稱國通公司）業務人員乙○○負責接洽，
    而於八十七年二月十日，在國通公司位於台南市○○○路與健康路分據點附近，
    將上開車輛交付丙○○○，丙○○○立即與丁○○將車輛交由與其等亦具詐欺取
    財犯意聯絡之真實姓名不詳成年男子，利用向監理機關辦理動產擔保交易登記之
    間隙，隨即由該男子取走該車並於同日至交通部公路局嘉義區監理所台南監理站
    ，將該車過戶給「己○○」之人而無故遷移並移轉之，並致生損害於債權人裕融
    公司，隨後又委由林泰德所經營國宏汽車社申請補發新領牌照登記書，且將該車
    車牌繳銷重新申請重領號碼為Ｅ２－一九九七車牌二面，再由不詳姓名者透過戊○○，將車轉賣連蔡秀杏，致裕融公司追索無著，嗣因該車已辦理過戶而無法完
    成動產擔保交易之登記手續且丙○○○於繳交九次分期款項後，拒不繼續付款，
    裕融公司始悉受騙。
二、案經裕融公司訴由臺灣高雄地方法院檢察署檢察官偵查起訴。
    理  由
一、訊據被告丙○○○固未否認與國通公司及裕融公司簽訂附條件買賣契約書之時，
    並無購車之意，且國通公司交車之後與丁○○隨即將前開自小客車交與一姓名不
    詳之男子等事實，惟否認有詐欺及違反動產擔保交易法之故意，辯稱：是丁○○
    要伊簽名為車主，因恐遭黃某暴力相向，所以才同意簽名，事實上並不知該車何
    人要購買，亦不知車子下落如何，自己事先並無意為詐欺之犯行云云。惟查：
  (一)本件被告以動產擔保交易之方式購買Ｃ九－七五四八號自用小客車，國通公司交
    車當日，便將所取得自小客車交由姓名、年籍均不詳之男子之事實，除據被告丙○○○供陳在卷，並經告訴代理人劉淑英、余俊明及曾文忠指訴綦詳外，並有動
    產擔保交易附條件買賣設定登記申請書、附條件買賣契約書、國通公司交車確認
    表各一紙可資為證，而證人己○○於偵查中亦證稱，伊遭他人冒用證件登記為車
    主，實際上並未見過該車；證人即國宏車行之負責人林泰德亦證稱，委託伊辦理
    該車檢驗工作之人為陳中章而非被告；證人即中古車商戊○○亦證稱，自己係向
    一位蘇先生購得該車之後賣給連蔡秀杏；證人即本件附條件買賣契約之保證人甲○○亦稱，認識丁○○，黃某說要買車，因為是朋友才為之擔保，但買車之後並
    未見黃某駕駛該車，足見該車於交車之後，確實未為被告或丁○○使用無訛。
  (二)又交車之同日該車便於交通部公路局嘉義區監理所台南監理站辦理過戶手續，變
    更登記車主為「己○○」，嗣後並換領Ｅ２－一九九七車牌，而丙○○○雖未實
    際使用該車，仍自八十七年三月起至同年十一月止繳交九期之分期款項等事實，
    亦有交通部公路局高雄區監理所八十八年十一月十日八八高監一字第八八四七八
    一七號函、交通部公路局台中區監理所豐原監理站八十八年十一月九日八八中監
    豐字第八八一五四六三號函、交通部公路局嘉義區監理所台南監理站八十八年十
    一月九日（八八）嘉監南字第八八一三三八六號函及告訴代理人所提出之清償明
    細表附卷可憑。此外，證人即國通公司人員乙○○亦證稱，前去與之接洽者為一
    中古商，先後支付十八萬之車款，並提供被告之身分証影本、土地所有權狀影本
    及電話，經公司審核通過後，才安排交車。是以該車價值七十餘萬元，被告既未
    參與事前之選車、接洽事誼，交車之後隨即將車交與他人而不知該車下落，甚至
    該車於同日辦理過戶，且經換領車牌，被告若係真正之車主，何以無任何疑義？
    又其若非真正車主，以其自承當時經濟狀況欠佳，根本無力購車，為何與告訴人
    等簽訂附條件買賣契約且連續繳納九期之分期款項？被告明知自己無意購車卻先
    後參與附條件買賣契約之訂定與對保手續，又知依據前開契約自己不得任意將該
    車為移轉或遷移竟仍為之，甚至對於該車交付與何人均無法交代，嗣後並未繼續
    繳納分期之款項，其對於所取得之自小客車具有為自己或他人不法所有之意圖甚
    明，又其將該附條件買賣取得之自小客車遷移並移轉登記於他人，使告訴人等追
    償困難，亦堪認其主觀上有獲取不法利益之意圖，被告空言辯稱對於前開詐欺取
    財行為不知情應不足採，本件事證明確，丙○○○之犯行足堪認定。
二、核被告詐取前揭自用小客車之行為，並將動產擔保交易之標的物擅自移轉致生損
    害於債權人之行為，係犯刑法第三百三十九條第一項之詐欺取財罪以及動產擔保
    交易法第三十八條之罪，被告、丁○○與該姓名不詳之成年男子間，就上開犯行
    有犯意聯絡及行為分擔，應論以共同正犯。就動產擔保交易法第三十八條之罪名
    部分，雖丁○○與該姓名不詳之成年男子均非動產擔保契約之債務人，惟渠等依
    刑法第三十一條第一項規定，仍應論以共同正犯（司法院大法官會議釋字第二二
    七號解釋理由書、最高法院八十四年台非字第一四○號刑事判決要旨。又被告所
    犯上開二罪，有方法結果之牽連關係，應依刑法第五十五條之規定，從一較重之
    刑法第三百三十九條之詐欺取財罪論處。爰審酌被告於本件詐欺犯行行為分擔之
    程度，並審諸其二十餘年以來長期遭丁○○以暴力相向，九十年間並因恐遭家庭
    暴力離家而為本院通緝之情，為證人王余金治供陳在卷，故其辯稱其因恐遭黃某
    施以暴力才同意與之為本件犯行之詞堪予採信，另審酌其犯罪之目的、手段與其
    品行、智識程度、所生危害、犯罪後未與告訴人商談賠償事宜及其並未於本件犯
    行中獲得利益等一切情狀，量處如主文所示之刑，並諭知易科罰金之折算標準。
據上論斷，應依刑事訴訟法第二百九十九條第一項前段，動產擔保交易法第三十八條
，刑法第十一條前段、第二十八條、第三十一條第一項、第四十一條第一項、第三百
三十九條第一項、第五十五條、罰金罰鍰提高標準條例第一條前段、第二條，判決如
主文。
中      華      民      國    九十一    年      六      月     十三     日
                                  臺灣高雄地方法院刑事第二庭
                                      法  官  卓立婷
右正本證明與原本無異。
如不服本判決，應於判決送達後十日內，向本院提出上訴狀。
                                      書記官    陳家宏
中    華    民    國      九十一      年      六      月      十八      日
